臺灣高等法院花蓮分院刑事判決　　　　 96年度上訴字第253號
上　訴　人　臺灣花蓮地方法院檢察署檢察官
被　　　告　甲○○
　　　　　　乙○○
共　　　同
選任辯護人　余道明律師
上訴人因被告行使偽造文書案件，不服臺灣花蓮地方法院95年度
訴字第510號中華民國96年6月29日第一審判決（起訴案號：臺灣
花蓮地方法院檢察署95年度偵字第5351號），提起上訴，本院判
決如下：
    主  文
上訴駁回。
    理  由
一、公訴意旨以被告甲○○、乙○○基於偽造文書及行使偽造文
    書犯意之聯絡，於94年10月13 日，在未得丁○○同意下，
    由甲○○在其花蓮縣花蓮市○○路33號住處，偽造撤回房地
    買賣契約之協議書及撤回房屋契稅之申請書，並於94年10月
    16日，由甲○○持上開文件向花蓮市公所申請撤回房屋契稅
    之申報，足生損害於丁○○，因認被告2人共同涉犯刑法第
    216條、210條之行使偽造私文書罪嫌。原審以被告2人所為
    ，尚與偽造文書及行使偽造文書之構成要件有間，而為被告
    2人無罪之諭知。本院審理結果，認原判決認事用法並無不
    合，應予維持，並引用原判決所載之理由如附件所示。
二、檢察官上訴意旨，謂甲○○、乙○○明知被害人丁○○就買
    賣房屋契約有所爭議，亦未同意無條件簽立協議書撤回買賣
    契約契稅之申請，竟偽以被害人之名義自行製作協議書及申
    請書，顯有偽造文書之犯行；再查本件買賣契約是否已合法
    解除既有爭議，縱乙○○確已合法解除契約，亦應循民事程
    序，起訴請求被害人協同撤回買賣契稅之申請，豈可為求自
    身之方便而自行擬制被害人之意思而製作協議書及申請書；
    況被告甲○○為專業代書，乙○○亦為以投資房地產為事業
    之人，對於相關程序知之甚詳，足認其等確有偽造文書之犯
    意等語。
三、查被告甲○○係土地代書，其受告訴人丁○○與被告乙○○
    雙方之委託辦理本件房地買賣契約相關業務，於認知告訴人
    丁○○不買之前提下，本於代書之職責，基於受任人之地位
    ，為辦理告訴人丁○○與被告乙○○間解除契約之後續事宜
    ，乃製作協議書及申請書，俾向花蓮市公所撤回本件房地買
    賣契稅之申請，無非意在盡其受任人之義務而已，則其以丁○○之名義製作協議書及申請書，縱未得丁○○之同意，對
    丁○○並無何不利，自難謂其有偽造文書之犯罪故意。至於
    協議書及申請書之製作關於丁○○部分之簽章，被告乙○○
    並未參與，亦無積極證據足認被告乙○○有共同參與之情事
    ，尤無偽造文書之可言。檢察官上訴指摘原判決不當，為無
    理由，應予駁回。
據上論斷，應依刑事訴訟法第368條、第373條，判決如主文。
本案經檢察官丙○○到庭執行職務。
中　　華　　民　　國　　96　　年　　11　　月　　6　　日
                  刑事庭審判長法  官     謝 志 揚
                              法  官     許 仕 楓
                              法  官     林 慶 煙
以上正本證明與原本無異。
如不服本判決，應於送達後十日內，向本院提出上訴狀。其未敘
述理由者，並應於提出上訴狀後十日內向本院補提理由狀 (須附
繕本)。
                              書記官     林 明 智
中　　華　　民　　國　　96　　年　　11　　月　　6　　日
